【裁判字號】    89,上訴,1156
【裁判日期】    890712
【裁判案由】    違反毒品危害防制條例
【裁判全文】
臺灣高等法院高雄分院刑事判決                  八十九年度上訴字第一一五六號
    上  訴  人
    即  被  告  甲○○
    指定辯護人  本院公設辯護人  李佩娟
右上訴人因違反毒品危害防制條例案件，不服台灣高雄地方法院八十九年度訴字第二
九六號中華民國八十九年七月十二日第一審判決，（起訴案號：臺灣高雄地方法院檢
察署八十八年度偵字第二九六號），提起上訴，本院判決如左：
      主  文
原判決撤銷。
甲○○連續販賣第二級毒品，處有期徒刑柒年陸月。
扣案之安非他命壹包（驗後毛重零點伍公克）沒收銷燬之，販毒所得新台幣玖仟元沒
收，如全部或一部不能沒收時，以其財產抵償之。
    事  實
一、甲○○有違反麻醉藥品管理條例、竊盜等前科，民國八十二年間，因違反麻醉藥
    品管理條例案件經臺灣高雄地方法院判處有期徒刑五月上訴本院駁回確定，於八
    十二年九月十六日執行完畢，已逾五年；另因販賣第二級毒品案件，於民國八十
  八年間經本院判處有期徒刑七年四月確定（現於臺灣屏東監獄執行中），猶不知
    警惕，復基於意圖營利之概括犯意，自八十八年五月二十三日二十三時許起至同
    年六月三日上午十一時許，連續在高雄縣仁武鄉○○路之南二高橋下與高雄縣鳥
    松鄉鳥松加油站等處，利用號碼0000000000或0000000000
    號行動電話做為聯絡工具，以每包新台幣（下同）一千元之價格，販賣第二級毒
    品安非他命予林再傳，其方式係由林再傳先行打上開行動電話號碼連絡甲○○，
    約定購買數量後及交付地點後，再由甲○○攜帶林再傳所欲購買之安非他命，至
    約定地點一手交錢、一手交付安非他命，總計販賣第二級毒品安非他命共九次予
    林再傳，得款九千元。嗣於八十八年六月三日晚上二十一時三十分許，林再傳行
    經高雄縣仁武鄉○○○街五號前，為警臨檢查獲林再傳隨身攜帶有向甲○○所購
    得之第二級毒品安非他命一包，經追查其毒品來源，始供出上情，並配合警方再
    以上開行動電話聯絡甲○○佯稱欲向其購買毒品，雙方遂在電話中談妥買賣第二
    級毒品安非他命之時間、地點，嗣甲○○由由綽號「代炎」者之男子駕車搭載依
    約於同日晚上十一時許，攜帶第二級毒品安非他命一包，至高雄縣鳳山市○○路
    鳳松加油站附近，甲○○下車正準備與林再傳交易時，見有埋伏之警員，隨即將
    安非他命丟棄，綽號「代炎」者見狀未待甲○○上車即駕車離去，甲○○因而為
    警當場逮捕，並自地上查獲甲○○所丟棄之前開第二級毒品安非他命一包（驗前
    毛重０‧五五公克，驗後毛重０‧五公克）。
二、案經高雄縣警察局仁武分局移送臺灣高雄地方法院檢察署檢察官偵查起訴。
      理  由
一、訊據被告甲○○矢口否認有連續販賣第二級毒品安非他命予林再傳犯行，辯稱：
    伊綽號叫「大胖忠」，並非「管仔」，八十八年六月三日晚上為警查獲當時，係
    綽號「代炎」者駕車載伊至高雄縣鳳山市○○路鳳松加油站附近，要伊向林再傳
    拿一千元，林再傳並非與其約在該處交易毒品，警方查獲之毒品亦非其所有，係
    其被逮捕後，警員所栽贓，伊未曾販賣安非他命予林再傳云云。
二、惟查：
（一）被告確有前開販賣第二級毒品安非他命予林再傳之情，由證人林再傳於警訊中
      陳稱：伊吸用之安非他命，是向一位綽號管仔購得，伊要買安非他命時就會打
      他的行動電話0000000000或0000000000號跟他聯絡，再
      約定交易地點及交易數量金額，．．．第一次購買時間是在八十八年五月二十
      三日晚上十一時左右，在鳥松鄉鳥松加油站前，以一千元購得安非他命，最後
      一次交易是在八十八年六月三日早上十一時左右在鳳仁路南二高橋下等語，並
      於警局當場指認所稱販賣安非他命予伊之管仔即係警方所逮捕之被告無訛。嗣
      於八十八年十一月二十三日檢察官偵查期日，與被告同庭受訊時亦陳稱：警訊
      內容實在，販賣安毒予伊之人確係在庭之甲○○。又原審及本院於審理期間二
      次傳喚林再傳到庭作證時，其亦一再肯認被告甲○○確實有販賣安非他命予伊
      等語（見原審八十九年三月九日訊問筆錄、原審卷第四十七頁；本院八十九年
      十一月二十三日訊問筆錄），由證人林再傳前後所供就其確有向被告購買安非
      他命之基本事實始終供述如一，嗣後並未翻異前供，或指述警訊所述不實在，
      抑或非出於自由意識下所為等情以觀，堪認其於警訊及偵查時所為之陳述，顯
      係基於自由意識下所為之供述，應為真實可採。雖證人林再傳於偵查中就交易
      地點證稱都是在南二高橋下，或於原審審理時證稱每次交易金額約一千元至二
      千元間，或於本院審理時證稱僅購買三次等詞，與其警訊供述交易地點在高雄
      縣仁武鄉○○路之南二高橋下與高雄縣鳥松鄉鳥松加油站等處，每次交易金額
      一千元及購買次數等情略有出入，惟其確有向被告甲○○購買安非他命之基本
      事實則始終相同，已如前述，而此部分略有出入之供述，應係時間經過許久已
      不復清楚明確記憶所致（距原審訊問時已逾九月，距本院訊問時已逾一年五月
      ），自不得僅以證人林再傳此部分證述前後略有出入，即遽認其之警訊供述全
      然不足採信。而證人林再傳於警訊時之供述因較其向被告購買安非他命之時間
      為近，衡情應較為正確，故此部分之事實自應以其警訊之供述為依據。
（二）次查證人林再傳係於八十八年六月三日晚上二十一時三十分許，在高雄縣仁武
      鄉○○○街五號前，為警臨檢查獲攜帶有第二級毒品安非他命一包，經追查其
      毒品來源，始供出安非他命係向被告購買，並配合警方再以前揭行動電話與被
      告聯絡佯稱欲向其購買毒品，雙方遂在電話中談妥買賣第二級毒品安非他命之
      時間、地點，嗣被告由吳代炎駕車搭載依約於同日晚上十一時許，攜帶第二級
      毒品安非他命一包，至高雄縣鳳山市○○路鳳松加油站附近，被告下車正準備
      與林再傳交易時，見有埋伏之警員，隨即將安非他命丟棄，吳代炎見狀未待被
      告上車即駕車離去，被告因而為警當場逮捕，事後回警方回現場清理現場尋找
      彈坑殼時自地上扣得第二級毒品安非他命一包等情，除據證人林再傳於偵查中
      及原審審理時證明外，並經證人即查獲之警員陳彥甫於原審及本院證述明確（
      見原審八十九年二月十七日訊問筆錄、原審卷第二十六頁；本院八十九年十月
      五日、同年十一月二十三日訊問筆錄）。另被告甲○○於本院審理中亦承認證
      人林再傳所據以聯絡之0000000000號行動電話為其所持用（見本院
      八十九年十月二十四日、同年十二月十二日審判筆錄），依此益徵被告甲○○
      於警訊時所為之供述，至堪信為真實，被告辯稱查獲當時係吳代炎要伊向林再
      傳拿一千元，並非約定在該處交易毒品，查獲之毒品係其被逮捕後，警員所栽
      贓等詞，顯係卸責之詞，要無可採。而扣案之安非他命一包既係於逮捕被告甲
      ○○之現場路旁（車子右側）查獲，當時綽號「代炎」者在車上左側，僅有被
      告甲○○一人下車，自係被告甲○○攜往現場交易，遇警所丟棄無訛，且該安
      非他命一包（驗前毛重零點伍伍公克，驗後毛重零點伍公克）經送驗之結果，
      確係第二級毒品安非他命，復有高雄醫院附設中和紀念醫院八十九年二月十五
      日編號Ｂ0000000號檢驗報告單一紙附卷足稽。至被告雖未被查獲大量
      之安非他命或天秤等工具，然其均係以小劑量包裝，零星販售等方式販量安非
      他命，所販賣價格均係一千元，尚非大、中盤商，是查無上開物品，亦無違經
      驗法則，自不得以查無上開物品，即任意遽以推論被告無販賣之犯行。
（三）證人林再傳於原審審理時雖到庭證稱：「（當時約定購買五千之安非他命？）
      是的，但甲○○說沒有那麼多貨，我就說前次欠他一千元，並約在鳳松加油站
      要還他錢。」（八十九年訴字第二九六號第四七頁背面）於本院審理中亦到庭
      證稱：「．．．我就跟他說要買五千元，他說他現在沒那麼多，他叫我先把錢
      給他，他要向朋友拿，警察說沒關係，先約好在什麼地方，我就跟甲○○說不
      然這樣好了，我下午向他買安非他命的一千元，先拿給他，他說好，我們就約
      在文山派出所斜對面的加油站．．．。」（本院八十九年十一月二十三日訊問
      筆錄）惟證人林再傳於警訊時係稱：「（如何交易？）我將錢交給他，然後他
      再將安非他命交給我，就各自離開。」（警卷八十八年六月四日第二次警訊筆
      錄）並未提及欠款情事，顯見係一手交錢，一手交貨。而被告既謂先交錢再取
      貨，又豈有收取前欠款，不收本次交易貨款之理，證人林再傳事後附和被告之
      詞顯不足採信。而證人林再傳於原審訊問之初係證稱與被告甲○○「約在鳳松
      加油站交易」（八十九年訴字第二九六號第四七頁背面），而被告甲○○當時
      確有攜帶上開安非他命抵約定之現場，顯見被告甲○○當時確已著手販賣無訛
      。
（四）綜上所述，本件被告甲○○連續販賣第二級毒品安非他命之犯行，至為灼然，
      所辯未曾販賣安非他命予林再傳云云，核係卸責之詞，不足採信。事證明確，
      被告甲○○犯行，洵堪認定。
三、核被告甲○○自八十八年五月二十三日二十三時許起至同年六月三日上午十一時
    許販賣安非他命之所為，係犯毒品危害防制條例第四條第二項之販賣第二級毒品
    罪。其於八十八年六月三日二十三時許販賣安非他命之行為，因林再傳無真正購
    買之意思，惟被告甲○○已著手販賣之行為，核其所為，係犯毒品危害防制條例
    第四條第二項、第五項之販賣第二級毒品未遂罪。被告非法持有第二級毒品行為
    ，進而販賣，其持有之低度行為應被販賣之高度行為所吸收，不另論罪。又被告
    先後多次販賣第二級毒品罪既遂及未遂犯行，時間緊接，犯罪基本構成要件相同
    ，顯係基於概括犯意為之，為連續犯，依刑法第五十六條之規定，以販賣第二級
    毒品罪既遂一罪論，並加重其刑（除無期徒刑部分不得加重）。
四、原審認被告甲○○罪證明確予論罪科刑，固非無見，惟被告甲○○於八十八年六
    月三日二十三時許著手販賣安非他命之行為，因林再傳無真正購買之意思，而應
    成立販賣第二級毒品未遂罪，爰審併認為既遂，尚有未洽。被告甲○○上訴意旨
    未指摘及此，其否認犯罪雖無理由，惟原判決既有可議，自應由本院將原判決撤
    銷改判。爰審酌前已有違反麻醉藥品管理條例之不良素行，且另有販賣安非他命
    之犯行，甫經本院判決有期徒刑七年四月確定後，仍不知悔改，隨即於同年五月
    間再度起意販賣第二級毒品安非他命以牟利，危害社會治安，惡性不輕，且犯後
    猶狡飾犯行，毫無悔意，惟念其販賣期間不長，所得亦僅九千元等一切情狀，量
    處如主文所示之刑，以資懲儆。扣案之第二級毒品安非他命一包（驗後毛重０．
    五公克），係屬被告所有供販賣所用，爰依毒品危害防制條例第十八條第一項之
    規定，予以宣告沒收銷燬之。又被告販賣毒品所得之財物，證人林再傳於警、偵
    訊中雖供稱其向被告購買毒品之次數共約十次，每次一千元，惟其於本院已陳明
    該十次係包括被告遭查獲當次，而被告當次犯行既尚未完成交易即為警查獲，並
    未有所得，故計算被告販賣毒品所得時自應將當次交易予以剔除，合計應為九千
    元，此部分之財物雖未經扣案，仍應依毒品危害防制條例第十九條第一項前段之
    規定，予以宣告沒收，如全部或一部沒收時，依同條項後段規定，以其財產抵償
    之。至被告販賣毒品之聯絡工具號碼0000000000及00000000
    00號行動電話，雖係被告犯罪所用之物，惟該門號係屬台灣大哥大股份有限公
    司所有，被告僅為租用人，且被告所使用之行動電話機未經扣案，機型、廠牌亦
    均不詳，為免日後執行困難，爰不併予諭知沒收，附此敘明。
據上論結，應依刑事訴訟法第三百六十九條第一項前段、第三百六十四條、第二百九
十九條第一項前段、毒品危害防制條例第四條第二項、第十八條第一項前段、第十九
條第一項，刑法第十一條、五十六條，判決如主文。
本案經檢察官羅正平到庭執行職務。
中    華    民    國        八十九    年     十二     月    二十六    日
                              臺灣高等法院高雄分院刑事第三庭
                                  審判長法官  莊秋桃
                                        法官  魏式璧
                                        法官  陳中和
右正本證明與原本無異。
如不服本判決，應於判決送達後十日內向本院提出上訴狀，其未述理由者並應於提
出上訴狀後十日內向本院補提理由書（應附繕本)。
                                      書記官  梁美姿
中    華    民    國        八十九      年     十二     月    二十九    日
附錄：本判決論罪科刑法條：
毒品危害防制條例第四條第二項
製造、運輸、販賣第二級毒品者，處無期徒刑或七年以上有期徒刑，得併科新臺幣七
百萬元以下罰金。
                                                                      Ｈ


司法院資訊處製作；財團法人民間司法改革基金會備份。
